臺灣士林地方法院刑事判決　　　　　　　　　　　　　九十三年度易字第三０七號
　　公　訴　人　臺灣士林地方法院檢察署檢察官
　　被　　　告　甲○○
右列被告因違反菸酒管理法案件，經檢察官聲請簡易判決處刑（九十二年度偵字第一
一五二九號），本院士林簡易庭認不宜以簡易判決處刑，移由本院普通庭改依通常程
序審理，並判決如左：
    主  文
甲○○無罪。
    理  由
一、聲請簡易判決意旨略以：被告甲○○自民國（下同）九十二年十月一日起至同年
    十一月二十七日止，未經主管機關許可，在臺北縣石門鄉德茂村八甲五十八之二
    號，以糙米煮熟放置塑膠水缸發酵後，再利用蒸餾製酒工具，悶燒蒸餾大量產製
    米酒飲用，經警於同年十一月二十七日下午四時許，會同臺北縣政府財政局人員
    ，在上址查獲被告產製之私米酒十七桶（其中十斤六桶、二十斤七桶、三十斤四
    桶，共計三百二十斤）、私米酒半成品九桶（四百五十斤)等物，因認被告涉犯
    違反菸酒管理法第四十六條之產製私酒罪嫌云云。
二、聲請意旨認被告涉有前開罪嫌，無非以：右開犯罪事實，業據被告甲○○供承不
    諱，核與證人即臺北縣政府財政局課員陳素霞到庭證述之情節相符，並有臺北縣
    政府查獲違法嫌疑菸酒案件現場處理紀錄表、現場照片、臺灣菸酒股份有限公司
    酒研究所函附之化驗報告書在卷可資佐證，為其論罪依據。
三、訊據被告則堅決否認右揭違法情事，辯稱：伊承認有私製米酒，但伊是要自己用
    的，因伊媳婦的娘家有人坐月子要用米酒，另伊家也要用，所以才會私釀這麼多
    米酒，伊給人家米酒沒有收錢，伊給人的米酒外瓶也沒有貼標籤，伊是做來自己
    飲用的，因伊不知道違法才這樣做等語。
四、按犯罪事實應依證據認定之，無證據不得認定犯罪事實，刑事訴訟法第一百五十
    四條第二項定有明文。又認定犯罪事實，所憑之證據，雖不以直接證據為限，間
    接證據亦包括在內，然無論直接或間接證據，其為訴訟上之證明，須於通常一般
    之人均不致於有所懷疑，而得確信其為真實之程度者，始得據之為有罪之認定，
    倘其證明尚未達到此一程度，而有合理性懷疑之存在時，即無從為有罪之認定，
    最高法院七十六年臺上字第四九八六號判例可資參照。再者，「產製或輸入私菸
    私酒者，處一年以下有期徒刑、拘役或科或併科新台幣三十萬元以上一百五十萬
    元以下罰金。」，菸酒管理法第四十六條前段固有明文；惟「以手工產製私菸、
    私酒供自用者，免予處罰。」，亦為同條但書所明定。
五、惟查，扣案私米酒成品十七桶，經抽樣壹瓶送驗，驗出酒精容量百分之三十三，
    甲醇含量達一二一ＭＧ／Ｌ，固有臺灣菸酒股份有限公司酒研究所九十二年十二
    月二十四日臺菸酒研應字第０九二０００三０八五號函附化驗報告書為憑。然被
    告製酒過程，係以手工將糙米煮熟、冷卻加水放入塑膠桶內、發酵後，再經蒸餾
    器蒸餾而得蒸餾酒類；扣案蒸餾器係被告僱請鐵工製作，為一簡易鐵製蒸餾器，
    其作用原理，係由底部加熱，到達燃點後開始揮發，再由收集器的冷卻管收集凝
    聚，降溫成酒，此業據被告供明在卷，並有現場照片可參，被告雖藉蒸餾器蒸餾
    ，但未以「使用電力或熱能之機器」產製酒類，自屬「手工產製」。另扣案之私
    米酒十七桶、及已銷毀之半成品九桶，並無任何商標標示，亦有現場照片及前引
    臺灣菸酒股份有限公司函附之化驗報告書為據，被告顯非圖將扣案之私製米酒提
    供他人使用而獲取對價，且遍查全部卷證，亦無證據證明被告有提供他人使用以
    取得對價、或已取得對價供他人使用之事實，被告應係「以手工產製私酒供自用
    」，依菸酒管理法第四十六條但書規定，應屬免罰。雖財政部九十一年七月九日
    臺財庫字第０九一０三五一三六九號函示，凡以使用電力或熱能之方法產製，均
    非屬手工製造範疇，惟依扣案現場相片所示，被告係以一般家用鍋子，及簡單蒸
    餾器，置於日常使用之單槽瓦斯爐上加熱，該等器具組合，難認已屬使用電力或
    熱能之「機器」產製酒類，自仍屬手工製造。
六、綜上所述，本件被告雖有產製私酒之行為，惟其所產製之酒類，係利用簡易之蒸
    餾器加熱蒸餾而成之「蒸餾酒類」，乃屬手工產製範疇，且無證據證明其所製作
    之酒類，係供非自用之目的，依菸酒管理法第四十六條但書之規定，自屬免罰。
    此外，復查無其他證據足資證明被告有何公訴人所訴之犯行，既不能證明被告犯
    罪，即應為無罪之諭知。
據上論斷，應依刑事訴訟法第四百五十二條、第三百零一條第一項，判決如主文。
本案經檢察官王巧玲到庭執行職務。
中　　　華　　　民　　　國　　九十三　　年　　　六　　　月　　 三十 　　日
                                    臺灣士林地方法院刑事第三庭
                                        審判長法  官  雷  雯  華
                                              法  官  王  俊  雄
　　                                          法  官  李  育  仁
右正本證明與原本無異。
如不服本判決，應於判決送達後十日內，向本院提出上訴狀。
                                              書記官  陳  玉  瓊
中　　　華　　　民　　　國　　九十三　　年　　　七　　　月　　  五  　　日
